【裁判字號】    89,訴,1832
【裁判日期】    900430
【裁判案由】    損害賠償
【裁判全文】
臺灣桃園地方法院民事判決  八十九年訴字第一八三二號
    原      告  甲○○
    被      告  丙○○
    被      告  聯廣運通股份有限公司
    法定代理人  乙○○
右當事人間請求損害賠償事件，本院判決如左：
    主      文
被告應連帶給付原告新台幣捌拾陸萬肆仟零捌拾陸元，及自民國八十九年十月二十二
日起至清償日止，按年息百分之五計算之利息。
原告其餘之訴駁回。
訴訟費用由被告負擔五分之一；餘由原告負擔。
本判決關於原告勝訴部分，於原告以新台幣貳拾捌萬捌仟元為被告供擔保後，得假執
行。
原告其餘假執行之聲請駁回。
    事      實
甲、原告方面：
  壹、聲明：
    一、被告應連帶給付原告新台幣  (下同)肆佰柒拾萬陸仟玖佰陸拾玖元，及自
        本起訴狀繕本送達翌日起至清償日止，按年息百分之五計算之利息。
    二、願供擔保請准為假執行之宣告。
  貳、陳述：
    一、緣被告丙○○於民國  (下同)八十九年四月二十九日十時五分許，明知自己
        飲酒過量，不能安全駕駛動力交通工具，竟仍駕駛CZ八六一五號自小客車沿
        台四線行經大園鄉果林村台四線，欲左轉中正機場，果因不勝酒力，疏於注
        意未讓原告甲○○所駕之NM三一五一號自小客車先行，致二車相撞肇事，使
        原告甲○○受有左、右小腿斷裂、腦震、盪等傷害，且經警查獲並測得被告
        丙○○酒精濃度測試值已達０．六九MG／L。被告之不法犯行，並經台灣桃
        園地方法院檢察署以八十九年度偵字第六五五０號聲請簡易判決處刑，嗣由
        台灣桃園地方法院桃園簡易庭以八十九年度桃交簡字第六二五號簡易判決認
        定被告丙○○有罪確定在案。
    二、按因故意或過失不法侵害他人權利者，負損害賠償責任，民法第一百八十四
        條第一項前段定有明文，被告丙○○基於過失導致原告甲○○受有頭部外傷
        合併頭皮裂傷，全身多處挫傷，雙腿脛腓骨開放性骨折合併脛前肌斷裂等傷
        害，依上開規定，被告丙○○應負損害賠償責任。查原告因被告之過失傷害
        ，茲請求賠償項目如下：
    (一)勞動能力喪失：原告六個月期間無法工作，依目前任職台販文化事業有限公
        司之薪資，原告每月損失薪資收入參萬貳仟元整，被告應給付原告壹拾玖萬
        貳仟元。
    (二)勞動能力減損：原告因脛前肌斷裂：：等傷情，無法提取重物，勞動能力減
        損十分之四。按原告之原有勞動能力，每月應可有肆萬壹仟元之收入（依前
        任職泰瑞測量工程顧問股份有限公司每月伍萬元與現任職每月參萬貳仟元平
        均計算），故依每月薪資收入之十分之四計算，每月損失壹萬陸仟肆佰元整
        ，即每年損失壹拾玖萬陸仟捌佰元，算至六十歲（勞動基準法第五十四條參
        照），共三十一年，依霍夫曼計算法計算一次給付金額，被告應一次給付原
        告參佰柒拾肆萬肆仟玖佰陸拾玖元整。
    (三)非財產上損害賠償：查原告正值青年，未料受此傷害，影響生計，且原告之
        妻適正懷孕，原告心中實痛苦甚鉅。爰請求精神慰撫金捌拾萬元整。
    (四)總計上述，被告應賠償原告肆佰柒拾參萬陸仟玖佰陸拾玖元整。
    三、又被告丙○○係於上班執行職務期間侵害原告權利，其僱用人即被告聯廣運
        通股份有限公司，自應依民法第一百八十八條規定，負連帶賠償責任。
  參、證據：提出診斷證明書影本一份、公司服務證明書影本一份、薪資所得證明書
      影本一份為證。
乙、被告丙○○方面：
  壹、聲明：駁回原告之訴。
  貳、陳述：對於原告主張其於八十九年四月二十九日十時五分許，明知自己飲酒過
      量，不能安全駕駛動力交通工具，竟仍駕駛CZ八六一五號自小客車沿台四線行
      經大園鄉果林村台四線，欲左轉中正機場，果因不勝酒力，疏於注意未讓原告
      甲○○所駕之NM三一五一號自小客車先行，致二車相撞肇事，使原告甲○○受
      有左、右小腿斷裂、腦震、盪等傷之事實，並不爭執，惟認為原告請求賠償之
      金額過高，其無法負擔等語。
丙、被告聯廣運通股份有限公司方面：
    未於言詞辯論期日到場，亦未提出準備書狀作何聲明或陳述。
丁、本院依職權調閱本院八十九年度桃交簡字第六二五號公共危險案件刑事卷宗，並
    函請敏盛綜合醫學大園分院鑑定原告所受之傷勢有無恢復可能，如有可能恢復約
    需多久時間，及其工作能力減損多少等事項。
    理      由
壹、本件被告聯廣運通股份有限公司  (簡稱聯廣公司)未於言詞辯論期日到場，核無
    民事訴訟法第三百八十六條各款所列情形，爰依原告之聲請，由其一造辯論而為
    判決。
貳、本件原告主張：被告丙○○於八十九年四月二十九日十時五分許，明知自己飲酒
    過量，不能安全駕駛動力交通工具，竟仍駕駛CZ八六一五號自小客車沿台四線行
    經大園鄉果林村台四線，欲左轉中正機場，果因不勝酒力，疏於注意未讓原告甲
    ○○所駕之NM三一五一號自小客車先行，致二車相撞肇事，使原告甲○○受有左
    、右小腿斷裂、腦震、盪等傷害，且經警攔查查獲並測得被告丙○○酒精濃度測
    試值已達０．六九MG／L。又被告丙○○之刑事部分並經台灣桃園地方法院檢察
    署以八十九年度偵字第六五五０號聲請簡易判決處刑，並由本院桃園簡易庭以八
    十九年度桃交簡字第六二五號簡易判決判處被告罰金壹萬伍仟元，及有期徒刑參
    月確定之事實，已經本院依職權調閱本院八十九年度桃交簡字第六二五號公共危
    險案件刑事卷宗，並核閱附於偵查卷內之本件車禍之現場圖、警訊筆錄、道路交
    通事故調查報告表及現場照片等證物資料相符屬實，並有該刑事判決書一份在卷
    可憑，且為被告丙○○所不爭執，自堪信原告主張為真實。
參、按「因飲酒或服用藥物不能對所駕車輛為正常之控制者，不得駕駛車輛」、「轉
    彎車應暫停讓直行車先行」道路交通安全規則第一百二十條第四款、第一百零二
    條第二款分別定有明文規定。本件被告丙○○明知自己飲酒過量，不能安全駕駛
    動力交通工具，竟仍駕駛CZ八六一五號自小客車，且係左轉車亦未暫停讓原告之
    直行車先行，且依當時情形，並無不能注意之情事，竟疏未注意，致肇本件車禍
    ，其顯有過失，又原告因本件車禍受傷與被告丙○○之過失行為間復有相當之因
    果關係，是本院認被告丙○○應負完全之過失責任。
肆、次按「受僱人因執行職務，不法侵害他人之權利者，由僱用人與行為人連帶負損
    害賠償責任。」民法第一百八十八條第一項前段定有明文。本件原告主張被告丙
    ○○係於上班執行職務期間侵害原告權利之事實，為被告丙○○所自認，且被告
    聯廣公司已於相當時期受合法之通知，而於言詞辯論期日不到場，亦未提出準備
    書狀爭執，依民事訴訟法第二百八十條第三項準用同法條第一項結果，視同被告
    對於原告主張之事實自認，是堪信原告此部分主張為真實。又被告丙○○不法侵
    害原告之身體，既經認定，且應負完全之過失責任，已如上述，則其僱用人即被
    告聯廣公司，自應依上述民法第一百八十八條第一項前段規定，與被告丙○○負
    連帶損害賠償責任。
伍、又按因故意或過失，不法侵害他人之權利者，負損害賠償責任；不法侵害他人之
    身體或健康者，對於被害人因此喪失或減少勞動能力或增加生活上之需要時，應
    負損害賠償責任；不法侵害他人之身體、健康、名譽、自由、信用、隱私、貞操
    ，或不法侵害其他人格法益而情節重大者，被害人雖非財產上之損害，亦得請求
    賠償相當之金額，民法第一百八十四條第一項前段、第一百九十三條第一項、第
    一百九十五條第一項前段亦定有明文。茲就原告請求被告連帶賠償費用，是否應
    予准許，分述如次：
  一、暫時喪失勞動能力之損失壹拾玖萬貳仟元部分：
      原告主張其自受傷後，有六個月期間無法工作，且依其任職於台販文化事業有
      限公司之薪資，原告每月損失薪資收入參萬貳仟元，合計被告連帶應給付原告
      壹拾玖萬貳仟元  (即參萬貳仟元×六個月＝壹拾玖萬貳仟元)之事實，已據原
      告提出診斷證明書影本一份、公司服務證明書影本一份、薪資所得證明書影本
      一份為證，且為被告丙○○所不爭執 (見本院九十年三月十二日言詞辯論筆錄
      ) ，是應由被告連帶負賠償之責。故此部分原告請求被告連帶賠償壹拾玖萬貳
      仟元，為有理由，自應准許。
  二、減損勞動能力之損失參佰柒拾肆萬肆仟玖佰陸拾玖元部分：
      本件原告因被告丙○○車禍肇事致受有左、右小腿斷裂、腦震、盪等傷害，經
      本院依職權函請原告事禍受傷當時就醫之敏盛綜合醫學大園分院，鑑定原告所
      受之傷勢有無恢復可能，如有可能恢復約需多久時間及其工作能力減損多少等
      事項。經該醫院函覆：原告因車禍雙小腿脛骨骨折，：：，預計雙側骨骨折完
      全癒合，可承受工作之負重仍需一年時間，依原告現狀判斷如需走動之工作可
      能減損工作能力為百分之九十等語，有該醫院九十年三月三十日九十敏園字第
      九○○○一○號函附卷可證明。按原告之原有勞動能力，每月應可有參萬貳仟
      元之收入，已如上述，且原告主張其係從事業務送貨員工作之事實 (見本院九
      十年四月十六日言詞辯論筆錄) ，亦為被告丙○○所不爭執，是堪信原告係從
      事屬於需走動之工作，依據上述醫院函覆鑑定結果，原告之原有勞動能力應減
      損百分之九十，故依原告每月薪資收入之十分之九計算，每月損失貳萬捌仟捌
      佰元，又依據上述醫院函覆鑑定結果，原告仍需一年之時間始可癒合，則自本
      件車禍發生時即八十九年四月二十九日起至上述醫院於九十年三月三十日函覆
      鑑定結果止，共計十一個月，扣除上述原告自受傷後，有六個月期間無法工作
      之暫時喪失勞動能力期間外，則剩餘五個月，另加上需要一年之時間始可癒合
      ，共計有十七個月之期間係屬於原告減少勞動能力之期間，是原告減損勞動能
      力之損失依據霍夫曼計算法扣除中間利息，原告一次得請求支付之金額為肆拾
      柒萬貳仟零捌拾陸元 (即每月損失貳萬捌仟捌佰元×十七個月霍夫曼係數為十
      六點00000000＝肆拾柒萬貳仟零捌拾陸元，元以下四拾五入) 。是原
      告請求被告連帶賠償肆拾柒萬貳仟零捌拾陸元，為有理由，自應准許。至於超
      過部分，為無理由，應予駁回。
  三、精神慰撫金捌拾萬元部分：
      查原告受傷多處，肉體、精神受極大痛苦，本院斟酌實際情況，及兩造之身分
      、地位，原告請求捌拾萬元，自嫌過高，應予核減為貳拾萬元，方屬公允，逾
      此數額之請求，為無理由。
陸、綜上所述，本件原告請求被告連帶給付捌拾捌萬壹仟陸佰元 (即壹拾玖萬貳仟元
    ＋肆拾柒萬貳仟零捌拾陸元＋貳拾萬元＝捌拾陸萬肆仟零捌拾陸元) ，及自本起
    訴狀繕本送達翌日  (八十九年十月二十二日)起至清償日止，按年息百分之五計
    算之利息，為有理由，自應准許。至於超過，為無理由，應予駁回。
柒、原告勝訴部分陳明願供擔保，聲請宣告假執行；經核尚無不合，爰酌定相當之擔
    保金額准許之。至原告敗訴部分，其餘假執行之聲請，因訴之駁回而失所附麗，
    應予駁回。
捌、據上論結，本件原告之訴為一部有理由，一部無理由，依民事訴訟法第三百八十
    五條第一項前段、第七十九條但書、第三百九十條第二項，判決如主文。
中      華      民      國    九十    年      四      月     三十     日
                                        臺灣桃園地方法院民事第一庭
~B法      官  黃漢權
右為正本，係照原本作成。
如對本判決上訴須於判決送達後廿日內向本院提出上訴狀
中      華      民      國    九十      年      四      月    三十    日
~B法院書記官  吳佳美


司法院資訊處製作；財團法人民間司法改革基金會備份。
